臺灣桃園地方法院民事判決　　　　　　　110年度訴字第863號
原　　　告　翁素鳳　　

訴訟代理人　黃暖琇律師
被　　　告　林○○　　　（姓名、住址詳卷）
兼
法定代理人　林○○之母　（姓名、住址詳卷）
被　　　告　曾○○　　　（姓名、住址詳卷）
兼
法定代理人　曾○○之父　（姓名、住址詳卷）
上列當事人間請求侵權行為損害賠償事件，本院於民國110 年10
月1 日言詞辯論終結，判決如下：
    主  文
一、被告林○○及曾○○應連帶給付原告新臺幣壹佰伍拾萬元，
    及其中新臺幣壹佰萬元自民國一○八年八月二十日起，其中
    新臺幣伍拾萬元自民國一○八年八月二十一日起，均至清償
    日止，按週年利率百分之五計算之利息。
二、被告林○○及林○○之母應連帶給付原告新臺幣壹佰伍拾萬
    元，及其中新臺幣壹佰萬元自民國一○八年八月二十日起，
    其中新臺幣伍拾萬元自民國一○八年八月二十一日起，均至
    清償日止，按週年利率百分之五計算之利息。
三、被告曾○○及曾○○之父應連帶給付原告新臺幣壹佰伍拾萬
    元，及其中新臺幣壹佰萬元自民國一○八年八月二十日起，
    其中新臺幣伍拾萬元自民國一○八年八月二十一日起，均至
    清償日止，按週年利率百分之五計算之利息。
四、前三項任一被告為一部或全部給付，其餘被告於給付之範圍
    內，免給付之義務。
五、原告其餘之訴駁回。
六、訴訟費用由被告連帶負擔百分之八十八，餘由原告負擔。
七、本判決第一、二、三項於原告為被告提供新臺幣伍拾萬元擔
    保後，得假執行。但被告如以新臺幣壹佰伍拾萬元為原告預
    供擔保，得免為假執行。
八、原告其餘假執行之聲請駁回。
    事實及理由
壹、程序部分：
一、按任何人不得於媒體、資訊或以其他公示方式揭示有關少年
    保護事件或少年刑事案件之記事或照片，使閱者由該項資料
    足以知悉其人為該保護事件受調查、審理之少年或該刑事案
    件之被告，少年事件處理法第83條第1 項定有明文。查本件
    被告林○○、曾○○分別係民國92年1 月及同年5 月出生，
    有其個人戶籍資料查詢結果在卷可稽（見個資卷第5 、9 頁
    ），其等於本件侵權行為發生時（108 年8 月21日）均為未
    滿18歲之少年，經本院少年法庭以其等犯參與犯罪組織罪、
    不正利用自動付款設備罪及3 人以上共同冒用政府機關及公
    務員名義詐欺取財罪，裁定其等交付保護管束確定，亦有10
    9 年度少護字第389 號宣示筆錄在卷可參，本院並依職權調
    取上開少年刑事卷宗核閱屬實，故被告林○○、曾○○均為
    少年保護事件之少年，被告林○○之母及曾○○之父分別為
    林○○及曾○○法定代理人，若揭露其等之姓名或年籍資料
    ，可能使他人得以識別被告林○○、曾○○為何人，是依上
    開規定，本件被告姓名均以代號稱之，先予敘明。
二、被告林○○之母經合法通知，未於言詞辯論期日到場，核無
    民事訴訟法第386 條所列各款情形，爰依原告之聲請，由其
    一造辯論而為判決。
貳、實體部分：
一、原告主張：伊於108 年8 月20日接獲由被告林○○、曾○○
    及其他不知名成員組成之詐欺集團來電，佯稱伊之電話費異
    常，由伊之電話通聯情形推知伊涉嫌擄人勒贖等事件，故要
    求監管伊之金融帳戶，伊因而心生恐懼並陷於錯誤，於同日
    及翌日陸續於如附表所示之帳戶提領如附表所示之金額，並
    如數交付被告林○○、曾○○所屬詐欺集團成員共計新臺幣
    （下同）150 萬元。嗣因伊寢食難安，數日後告知家人，始
    由家人陪同報案。為此，爰依民法第184 條第1 項、第185
    條、第187 條、第195 條第1 項規定，請求被告連帶賠償原
    告財產損失150 萬元及精神慰撫金20萬元。並聲明：㈠被告
    應連帶賠償原告170 萬元，及其中100 萬元自108 年8 月20
    日起，其中50萬元自108 年8 月21日起，均至清償日止，按
    年息5%計算之遲延利息；㈡原告願供擔保請准宣告假執行。
二、被告抗辯：
  ㈠被告林○○則以：伊當初拿的錢沒有那麼多，原告的請求不
    合常理，伊有供出上手等語，資為抗辯，並聲明：⒈原告之
    訴駁回；⒉如受不利判決，願供擔保請准宣告免為假執行。
  ㈡被告曾○○及其父則以：被告曾○○取得之報酬與原告請求
    賠償之金額差太多等語，資為抗辯，並聲明：⒉原告之訴駁
    回；⒉如受不利判決，願供擔保請准宣告免為假執行。
  ㈢被告林○○之母未於言詞辯論期日到場，亦未提出書狀為任
    何聲明或陳述。
三、經查，原告主張之前揭事實，業據其提出如附表所示金融機
    構之存摺影本、新北市政府警察局樹林分局彭厝派出所受理
    刑事案件報案三聯單、臺灣新北地方法院109 年度少調字第
    45號及109 年度少調字第192 號裁定為證（見本院卷第7-15
     頁 ），並經本院調取本院109 年度少護執字第648 號、第
    649 號少年保護事件卷宗核閱無訛，且為被告所不爭執，原
    告主張之前揭事實，堪信為真實。
四、按因故意或過失，不法侵害他人之權利者，負損害賠償責任
    。故意以背於善良風俗之方法，加損害於他人者亦同；數人
    共同不法侵害他人之權利者，連帶負損害賠償責任，民法第
    184 條第1 項前段、後段、第185 條第1 項前段分別定有明
    文。次按民事上之共同侵權行為（狹義的共同侵權行為，即
    共同加害行為）與刑事上之共同正犯，其構成要件並不完全
    相同，共同侵權行為人間不以有意思聯絡為必要，數人不法
    侵害他人之權利，苟各行為人之行為，均為其所生損害共同
    原因，即所謂行為關連共同，且各行為與損害結果間有相當
    因果關係，亦足成立共同侵權行為，依民法第185 條第1 項
    前段之規定，各過失行為人對於被害人應負全部損害之連帶
    賠償責任。此與刑事之共犯關係不同，即民事共同侵權行為
    人間是否有共同謀意，並非所問（最高法院67年台上字第17
    37號民事判例、104 年度台上字第1994號民事判決、101 年
    度台抗字第493 號民事裁定、87年度台上字第957 號民事判
    決意旨參照）。查被告林○○、曾○○與不詳之詐欺集團成
    員假冒警察及檢察官名義，詐騙原告致其陷於錯誤而於108
    年8 月20日、同年月21日自其帳戶提領如附表所示金額，再
    由林○○於108 年8 月20日上午12時15分許、同日下午1 時
    10分許及同日下午2 時15分許，在新北市○○區○○街○○
    ○街○○○號碼000-000 號機車置物箱內，收取原告置放之
    50萬元、30萬元及20萬元，再於同日下午2 時38分許交予另
    名不詳之詐欺集團成員；嗣於同年月21日上午9 時40分及11
    時9 分，林○○又在同上位置收取原告置放之30萬元及20萬
    元，再於同日上午11時26分許交由被告曾○○，由曾○○轉
    交予不詳之詐欺集團成員，此有本院109 年度少護字第389
    號宣示筆錄在卷可稽。本件詐欺集團係以假冒政府機關公務
    員身份，執原告涉嫌擄人匯款犯罪為由，向原告詐騙財物，
    此種犯罪型態屬需由多人縝密分工方始能完成之集團性犯罪
    。詐騙集團成員彼此間雖因分工不同而未必均認識或確知彼
    此參與分工之細節，然被告林○○、曾○○既分別參與該詐
    欺集團並取得原告被害財物，其行為屬全部犯罪計劃之一部
    分行為，即彼此間相互利用彼等之行為，以共同達成不法所
    有之犯罪目的；且各行為與原告所受損害間均有相當因果關
    係。是以，被告林○○、曾○○與其他不詳之詐欺集團成員
    ，自應成立共同侵權行為，並均應對原告所受全部損害負連
    帶賠償責任，則被告林○○、曾○○以其等受領報酬低於原
    告所受財產損害所為抗辯，自不足採。原告依民法第184 條
    第1 項及第185 條第1 項規定，請求林○○、曾○○連帶賠
    償其所受財產損害150 萬元，即屬有據，應予准許。
五、再按無行為能力人或限制行為能力人，不法侵害他人之權利
    者，以行為時有識別能力為限，與其法定代理人連帶負損害
    賠償責任。行為時無識別能力者，由其法定代理人負損害賠
    償責任。民法第187 條第1 項定有明文。查，被告林○○、
    曾○○於參與本件詐欺犯行時，均係未滿20歲之人，且被告
    林○○之母、曾○○之父分別為被告林○○、曾○○之法定
    代理人等情，有其等之戶籍資料在卷可按。而被告林○○之
    母、曾○○之父復未就其等對被告林○○、曾○○並未懈於
    監督及縱加以相當之監督仍不免發生損害之事實，舉證證明
    之，則原告依民法第187 條第1 項規定，請求被告林○○之
    母應與被告林○○負連帶賠償責任，被告曾○○之父應與曾
    ○○負連帶賠償責任，亦屬有據，應予准許。
六、復按不法侵害他人之身體、健康、名譽、自由、信用、隱私
    、貞操，或不法侵害其他人格法益而情節重大者，被害人雖
    非財產上之損害，亦得請求賠償相當之金額，民法第195 條
    第1 項前段定有明文。考其立法理由所保護之權利客體，乃
    採列舉主義，亦即須上開條文列舉之身體、健康、名譽、自
    由、信用、隱私、貞操權或人格法益受有侵害而情節重大，
    且與行為人行為間具有相當因果關係，始可請求非財產上損
    害賠償，苟非前揭權利受損，自無適用該條文之餘地。本件
    原告雖主張其因被告及其所屬詐欺集團成員，共同實施詐術
    ，致其內心恐懼、心神不寧而寢食難安，因此侵害原告屬人
    格法益之心理健康，爰依民法第195 條第1 項規定請求被告
    賠償精神慰撫金20萬元云云。惟查，原告固因受詐欺陷於錯
    誤而交付款項，然原告受詐欺所為之意思表示係意思表示不
    健全，尚非完全欠缺意思自主決定之可能，與受強暴脅迫而
    為意思表示，要屬有間，原告縱因發現受詐騙而受有精神上
    之痛苦，亦係因發現財產受有損失所導致，並非因其意思表
    示不健全所導致，即與其人格法益受侵害並無相當因果關係
    ，參諸上開說明，縱原告因財產受損失而生精神上痛苦，亦
    不得依前開規定請求精神慰撫金，故原告請求被告連帶賠償
    精神慰撫金20萬元，於法不合，不應准許。
七、又不真正連帶債務，係數債務人基於不同之債務發生原因，
    就同一內容之給付，對於同一債權人各負全部給付義務，因
    一債務人給付，他債務人即同免其責任。其各債務發生之原
    因既有不同，僅因相關法律關係偶然競合，致對同一債權人
    負同一內容之給付（最高法院92年度台上字第1540號判決要
    旨參照）。查被告林○○、曾○○應依民法第184 條第1 項
    、第185 條第1 項規定對原告負連帶損害賠償責任，另被告
    林○○之母、曾○○之父應依民法第187 條第1 項規定分別
    與被告林○○、曾○○對原告負連帶侵權行為損害賠償責任
    ，業經認定如上，惟因被告林○○與被告曾○○、被告林○
    ○與其母、被告曾○○與其父，乃係基於不同法律規定，而
    就原告請求有理由之同一給付內容部分各負全部給付義務，
    應屬不真正連帶債務性質，故原告上開請求之金額於被告黃
    ○○、被告曾○○，或被告林○○、林○○之母，或被告曾
    ○○、曾○○之父，任一被告，如給付全部或一部上開金額
    後，其餘被告於其給付之範圍內即同免給付之義務，爰判決
    如主文第4 項所示。
八、末按負損害賠償責任者，除法律另有規定或契約另有訂定外
    ，應回復他方損害發生前之原狀，因回復原狀而應給付金錢
    者，自損害發生時起，加給利息，遲延之債務，以支付金錢
    為標的者，債權人得請求依法定利率計算之遲延利息，應付
    利息之債務，其利率未經約定，亦無法律可據者，週年利率
    為5 ％，民法第213 條第1 項、第2 項、第233 條第1 項前
    段、第203 條分別定有明文。經查，被告林○○、曾○○係
    於108 年8 月20日、同年月21日與前開詐欺集團成員共同假
    冒警察及檢察官名義，向原告詐取財物，致原告因而先後交
    付如附表所示金額予前開詐欺集團，則原告自108 年8 月20
    日時起即受有100 萬元之損害，另自108 年8 月21日時起即
    受有50萬元之損害。從而，原告基於侵權行為之法律關係，
    請求被告給付原告150 萬元，及其中100 萬元自108 年8 月
    20日起，其中50萬元自108 年8 月21日起，均至清償日止，
    按年息5%計算之利息，為有理由，應予准許。
九、綜上所述，原告依民法第184 條第1 項、第185 條之侵權行
    為法律關係，請求被告林○○、曾○○連帶給付如主文第1
    項所示之金額，依民法第187 條第1 項規定，請求被告林○
    ○及林○○之母，被告曾○○及曾○○之父，各連帶給付如
    主文第2 、3 項所示之金額，均有理由，應予准許；又上開
    給付係屬不真正連帶債務關係，是上開所命給付，任一被告
    已為全部或一部之給付者，其餘被告於該給付範圍內同免給
    付義務，爰判決如主文第4 項所示，原告逾此部分之請求，
    則無理由，應予駁回。
十、兩造均陳明願供擔保，聲請宣告假執行或免為假執行，關於
    原告勝訴部分，經核尚無不合，爰分別酌定相當之擔保金額
    ，併准許之；至原告敗訴部分，其假執行之聲請已失所附麗
    ，應予駁回。
十一、本件事證已明，兩造其餘攻擊防禦方法及所提證據，經斟
      酌後，核與本件之結論，不生影響，爰不一一論列，附此
      敘明。
十二、訴訟費用負擔之依據：民事訴訟法第79條、第85條第2 項
      。
中    華    民    國   110    年    10    月    22    日
                  民事第一庭    法  官  郭俊德
以上正本係照原本作成
如對本判決上訴，須於判決送達後 20 日內向本院提出上訴狀。
如委任律師提起上訴者，應一併繳納上訴審裁判費。
中    華    民    國   110    年    10    月    25    日
                                書記官  蕭尹吟
 
附表：
┌─────────────┬──────┬─────┐
│金融銀行帳戶              │提款日期    │提款金額  │
├─────────────┼──────┼─────┤
│臺灣企銀000-00-00000-0帳號│108年8月20日│50萬元    │
│帳戶                      │            │          │
├─────────────┼──────┼─────┤
│臺灣企銀000-00-00000-0帳號│108年8月20日│30萬元    │
│帳戶                      │            │          │
├─────────────┼──────┼─────┤
│新北市樹林區農會00000-00-0│108年8月20日│20萬元    │
│08631- 3帳號帳戶          │            │          │
├─────────────┼──────┼─────┤
│臺灣企銀000-00-00000-0帳號│108年8月21日│30萬元    │
│帳戶                      │            │          │
├─────────────┼──────┼─────┤
│臺灣企銀000-00-00000-0帳號│108年8月21日│20萬元    │
│帳戶                      │            │          │
├─────────────┼──────┴─────┤
│總金額                    │150萬元                 │
└─────────────┴────────────┘